【裁判字號】    95,訴,791
【裁判日期】    950831
【裁判案由】    偽造文書等
【裁判全文】
臺灣高雄地方法院刑事判決               95年度訴字第791號
公  訴  人  臺灣高雄地方法院檢察署檢察官
被      告  丁○○
上列被告因偽造文書等案件，經檢察官提起公訴（94年度偵字第
23948號），及移送請求併辦（95年度偵字第8707號、第15405號
），本院改依簡式審判程序審理，判決如下：
    主  文
丁○○意圖為自己不法之利益，以無線方式，盜用他人電信設備
通信，累犯，處有期徒刑壹年陸月。和信公司「行動電話服務申
請書」及「手機兩年約同意書」上偽造之「甲○○」署名各壹枚
、遠傳公司「行動電話服務申請書（限制型）」上偽造之「甲○○」署名貳枚，均沒收之。
    事  實
一、丁○○前因竊盜案件，經本院以90年度雄簡字第1312判處有
    期徒刑5月，緩刑3年確定，嗣於民國93年間，經本院以93年
    度撤緩字第52號裁定撤銷緩刑確定，甫於94年3月6日執行完
    畢；詎仍不知悔改，竟基於意圖為自己不法所有之概括犯意
    ，先於94年8月2日某時許，在高雄市○○區○○街89號前，
    以不詳方式，侵入甲○○所有箱型車內，竊取甲○○所有之
    國民身分證及國民健康保險IC卡各1張得逞。丁○○於竊得
    上開證件後，復意圖為自己不法之所有，並基於詐欺及行使
    偽造私文書之概括犯意，先於94年8月4日（起訴書誤載為94
    年8月8日），於設於台北市士林區○○○路266巷2號1樓之
    「神虹通訊開發有限公司」（以下簡稱神虹公司）人員以電
    話向其推銷行動電話門號優惠方案時（其優惠內容為每申辦
    一門號附贈手機一支及電腦外接喇叭一組），假冒甲○○之
    身分而佯為應允，並以電話傳真之方式，將甲○○之國民身
    分證，傳真至神虹公司，向該公司申請遠傳電信股份有限公
    司（下稱遠傳公司）申辦行動電話門號。神虹公司人員不疑
    有它，乃將行動電話申請書以「宅急便」宅配方式送交丁○○，丁○○則在該行動電話申請書上偽簽甲○○之署名，而
    冒用甲○○名義偽造該行動電話申請書後，再將該申請書交
    由「宅急便」宅配人員攜回神虹公司，再由不知情之神虹公
    司人員以線上開通之方式，向遠傳公司申請辦理優惠專案門
    號00000000 00號，並交付具有財產價值之上開門號SIM卡一
    張、手機一支及電腦外接喇叭一組，遠傳公司亦因此而同意
    丁○○使用該公司之之無線電信設備通信，丁○○因而取得
    使用遠傳公司電信設備通話之利益，至94年11月份止，丁○○使用該門號通信之費用共達新台幣（下同）7143元。丁○○復承前概括犯意，以同一方式，假冒甲○○名義，再向神
    虹公司申請辦理和信電訊股份有限公司（下稱和信公司）行
    動電話門號000000 0000號，而向神虹公司人員詐得該門號
    SIM 卡一張、行動電話一具及電腦外接喇叭一組（惟此門號
    部分並未實際使用通話）。
二、丁○○復承前竊盜之概括犯意及不法所有之意圖，先於94年
    10 月12日21時許，在高雄市三民區○○○路95巷口，趁乙○○未注意之際，竊得乙○○所有置於其自用小貨車上之行
    動電話一支（內含門號0000000000號SIM卡一張，為遠傳公
    司門號）。丁○○於竊得上開行動電話後，復意圖為自己不
    法之利益，自94年10月16日晚間9時4分許起，至94年11月17
    日下午6時55分許止，接續多次盜打該門號電話，而以無線
    方式盜用遠傳公司之電信設備與他人通信 (合計其通信費用
    達11889元)。
三、丁○○復承前竊盜之概括犯意及不法所有之意圖，於同年10
    月14日晚上9時許，在高雄市○○○○○路側門人行道上，
    見原為丙○○所管領使用引擎號碼SA25GA-143776號之重型
    機車（當時未懸掛車牌，車牌號碼為NVX-930號，於同年7月
    11日上午11時許，在高雄市○○區○○街87巷64號前，遭不
    詳人士所竊取後停置於該處）之電門鑰匙未拔除，即趁機竊
    取上述機車，於得手後供己騎用。嗣於同年10月18日凌晨3
    時30分，丁○○騎乘該未懸掛車牌之機車，為警在高雄市○○區○○路與建華街口查獲，當場扣得上揭機車、鑰匙、前
    述行動電話門號SIM卡2枚，復於該機車置物箱內起獲甲○○
    之國民身分證及健保IC卡等物。
四、丁○○又承前竊盜之概括犯意及為自己不法所有之意圖，於
    94年11月29日8時許，在高雄市新興區○○○路與忠孝路口
    ，以不詳方式，竊取戊○○○所有車號YQ─3402號自用小客
    車及車上所置童裝425件（價值約新台幣19萬元，後手後將
    上開女童裝以1萬元代價出售給李超川（涉犯贓物罪部分，
    由檢察官另行偵辦），並將上開小客車棄置於高雄市某處。
    李超川則將該批童裝再以2萬5千元之代價轉售予黃獻忠。嗣
    經戊○○○發現黃獻忠於94年12月3日13時30分許，在高雄
    市○○路自由黃昏市場內販售伊所失竊之童裝，並報警當場
    查獲（涉犯贓物罪部分，由檢察官另行偵辦），並扣得上開
    童裝425件。
五、案經高雄市政府警察局、高雄市政府警察局苓雅分局、高雄
    市政府警察局左營分局移送臺灣高雄地方法院檢察署檢察官
    偵查起訴暨移送請求併辦。
    理  由
壹、程序部分:
    本件被告丁○○所犯為死刑、無期徒刑或最輕本刑為三年以
    上有期徒刑以外之罪，其於準備程序中就被訴事實為有罪之
    陳述，經法官告知簡式審判程序之旨，並聽取公訴人之意見
    後，依刑事訴訟法第273條之1第1項規定，裁定由受命法官
    獨任進行簡式審判程序，合先敘明。
貳、實體部分：
一、上揭事實業據被告丁○○坦承不諱，核與證人甲○○、丙○○、己○○、乙○○、陳怡靜、廖上億、伍瓊玲、戊○○○
    、李超川、黃獻忠分別於警詢及本院審理中指述情節相符，
    並有和信公司94年11月11日函及所附行動電話申請書、遠傳
    公司94年11月11日函、遠傳公司95年4月7日函及所附行動電
    話服務申請書影本及帳單資料、和信公司行動電話服務申請
    書原本、宅急便收據正本、神虹公司優惠方案宣傳單、
    0000000000號行動電話帳單及雙向通聯資料查詢紀錄各一份
    、戊○○○、甲○○之贓物認領保管收據各一紙、贓物照片
    38張在卷可稽，足認被告之自白與事實相符，本件事證明確
    ，被告犯行，已足認定。
二、查被告丁○○行為後，刑法於民國94年2月2日公布，於95年
    7月1日施行，其中修正第2條、第33條、第47條、第55條、
    第56條之規定，罰金罰鍰提高標準條例第2條亦因應刪除。
    按行為後法律有變更者，適用行為時之法律，但行為後之法
    律有利於行為人者，適用最有利於行為人之法律，現行刑法
    第2條第1項訂有明文。此條規定乃與刑法第1條罪刑法定主
    義契合，係規範行為後法律變更所生新舊法律比較適用之準
    據法，是刑法第2條本身雖經修正，但刑法第2條既屬適用法
    律之準據法，本身尚無比較新舊法之問題，應一律適用裁判
    時之現行刑法第2條規定以決定適用之刑罰法律，先予辨明
    。又以本次刑法修正之比較新舊法，應就罪刑有關之共犯、
    未遂犯、想像競合犯、牽連犯、連續犯、結合犯，以及累犯
    加重、自首減輕暨其他法定加減原因（如身分加減）與加減
    例等一切情形，綜其全部罪刑之結果而為比較，最高法院95
    年5月23日著有95年度第8次刑庭會議決議可資參照。經查，
    被告行為後，刑法施行法第1條之1亦已於95年6月14日增訂
    公布，於95年6月16日生效施行，該條規定：「中華民國94
    年1月7日刑法修正施行後，刑法分則編所定罰金之貨幣單位
    為新臺幣。94年1月7日刑法修正時，刑法分則編未修正之條
    文定有罰金者，自94年1月7日刑法修正施行後，就其所定數
    額提高為30倍。但72年6月26日至94年1月7日新增或修正之
    條文，就其數額提高為3倍。」，查本件論罪科刑之條文中
    ，刑法第320條第1項、第339條第1項、第2項均為72年6月25
    日以前即已制訂生效、72年6月26至94年1月7日均未曾修正
    、且條文中定有罰金規定之條文，於95年7月1日即94年1月7
    日刑法修正施行後，固應依刑法施行法第1之1條規定，改以
    新臺幣計算罰金數額，且提高罰金數額至30倍，則刑法第
    320條第1項所定罰金刑之最高額為新台幣15000元，第339條
    第1項、第2項則均為30000元；然被告行為時，依刑法第320
    條第1項、第339條、罰金罰鍰提高標準條例第1條、現行法
    規所定貨幣單位折算新臺幣條例第2條規定，罰金數額則係
    以銀元（以新臺幣元之3倍折算）計算、提高為2倍至10倍，
    則刑法第320條第1項所定罰金刑之最高額亦為新台幣15000
    元，第339條亦為30000元。況倘於個案中宣告罰金刑時，依
    修正前刑法第33條第5款規定，罰金最低額可為銀元1元（即
    新臺幣3元），然依修正後刑法第33條第5款規定，罰金最低
    額則為新臺幣1000元，此種行為後法律有變更之情形，比較
    結果，行為後之法律並無較有利於行為人可言。另被告於行
    為後，刑法第47條、第55條、第56條亦已於94年1月7日修正
    公布，並自95年7月1日施行，綜合比較修正前之舊法與修正
    後之新法，認新法均非有利於被告（修正前後之規定、各自
    比較之結果及理由均詳如附表所示），均應依修正後刑法第
    2 條第1項前段之規定，適用修正前之舊法。
三、(一)按行動電話ＳＩＭ卡，可供通訊之使用，且在一定條件下
    具有可轉讓性，而有一定之財產價值，顯具有財物之性質。
    是被告竊取被害人甲○○國民身分證後冒用其名義在遠傳公
    司、和信公司之行動電話服務申請書上簽名並持以向神虹公
    司、遠傳公司、和信公司行使，核其此部分所為，係犯刑法
    第320條第1項之竊盜罪、第216條之行使同法第210條偽造私
    文書罪。被告冒用他人名義向神虹公司、遠傳公司、和信公
    司申辦行動電話門號取得通訊服務之利益後，再撥打該電話
    ，獲得相當於行動電話費用支出之財產上不法利益，核其所
    為係犯刑法第339條第2項之詐欺得利罪。被告冒用他人身分
    申辦上開行動電話並取得SIM卡、優惠方案附贈之手機、電
    腦外接喇叭，核其所為係犯刑法第339條第1項之詐欺取財罪
    。被告在行動電話服務申請書上偽造「甲○○」署名之一部
    行為，為偽造私文書之全部行為所吸收，不另論罪；被告偽
    造私文書之低度行為，為行使之高度行為所吸收，不另論罪
    。(二)被告竊得被害人乙○○所有之上開遠傳公司門號行用動
    電話後，復盜打該電話與他人通訊，核與所為係犯刑法第
    320條第1項之竊盜罪及電信法第56條第1項之以無線方式盜
    用他人電信設備罪。被告又竊取被害人丙○○所使用之機車
    及戊○○○所有之上開童裝，核其所為係犯刑法第320條第1
    項之竊盜罪。被告多次盜用他人電信設備之舉動，時間密接
    ，被害人相同，所侵害法益同一，應係以一接續行為而該當
    同一構成要件，應認係接續犯而論以包括一罪。(三)被告先後
    四次竊盜犯行間、二次行使偽造私文書罪間、二次詐欺取財
    罪間及二次詐欺得利罪間，均係時間緊接、所犯構成要件相
    同，顯均係基於概括犯意反覆為之，均屬連續犯，均應依修
    正前刑法之規定論以一罪，並均加重其刑。被告所犯連續竊
    盜罪、連續行使偽造私文書罪、連續詐欺取財罪、連續詐欺
    得利罪、以無線方式盜用他人電信設備罪間，具有方法目的
    之牽連關係，應依修正前刑法第55條後段之規定從一重之以
    無線方式盜用他人電信設備罪處斷。(四)檢察官雖僅就被告所
    犯如事實欄第一項之竊盜及行使偽造私文書犯行及第三項之
    竊盜犯行部分提起公訴，惟按檢察官就犯罪事實一部起訴者
    ，效力及於全部，刑事訴訟法第267條定有明文，是前開如
    事實欄第一項所示之詐欺取財、詐欺得利犯行及事實欄第二
    項、第四項所示之犯行，均應為起訴效力所及，本院自得併
    為審理，附此敘明。被告前因竊盜案件，經本院以90年度雄
    簡字第1312判處有期徒刑5月，緩刑3年確定，嗣於93年間，
    經本院以93年度撤緩字第52號裁定撤銷緩刑確定，甫於94年
    3月6日執行完畢，有臺灣高等法院被告前案紀錄表、臺灣高
    雄地方法院檢察署刑案資料查註紀錄表在卷足憑。其於五年
    以內再犯本件有期徒刑以上之罪，為累犯，應依刑法第47條
    之規定遞予加重其刑。爰審酌被告為圖私利而連續多次竊取
    他人財物，並持竊得之國民身分證冒名行使，以申辦電話後
    供自己使用，復以撥打竊得手機之方式盜用他人電信設備通
    信，致被害人甲○○、丙○○、戊○○○等人受有財物損失
    ，而遠傳公司、和信公司亦受有電話費用之損害，損害非輕
    ，惟被告於犯後坦認犯行，非無悔意，犯後態度良好，及其
    犯罪之之手段一切情狀，判處如主文所示之刑，以示懲儆。
    被告於和信公司「行動電話服務申請書」及「手機兩年約同
    意書」上偽造之「甲○○」署名各一枚、遠傳公司「行動電
    話服務申請書（限制型）」上偽造之「甲○○」署名二枚，
    均應依刑法第219條之規定，不問屬於犯人與否，沒收之。
據上論斷，應依刑事訴訟法第273 條之1 第1 項、第284 條之1
、第299條第1項前段、刑法第2條第1項前段、第216條、第210條
、第320條第1項前段、第339條第1項、第2項、第219條、修正前
刑法第56條、第55條後段、第47條，罰金罰鍰提高標準條例第1
條前段，判決如主文。
本案經檢察官陳文哲到庭執行職務。
中    華    民    國    95    年    8     月    31    日
                  刑事第九庭    法  官  王啟明
以上正本證明與原本無異。
如不服本判決，應於判決送達後10日內，向本院提出上訴狀。
中    華    民    國    95    年    8     月    31    日
                                書記官  簡鴻雅
附錄所犯法條:
電信法第56條第1項:
意圖為自己或第三人不法之利益，以有線、無線或其他電磁方式
，盜接或盜用他人電信設備通信者，處五年以下有期徒刑，得併
科新台幣一百五十萬元以下罰金。
中華民國刑法
第  210 條
偽造、變造私文書，足以生損害於公眾或他人者，處五年以下有
期徒刑。
第  216 條
行使第二百十條至第二百十五條之文書者，依偽造、變造文書或
登載不實事項或使登載不實事項之規定處斷。
第  320 條第1項
意圖為自己或第三人不法之所有，而竊取他人之動產者，為竊
盜罪，處五年以下有期徒刑、拘役或五百元以下罰金。
第  339 條
意圖為自己或第三人不法之所有，以詐術使人將本人或第三人
之物交付者，處五年以下有期徒刑、拘役或科或併科一千元以
下罰金。
以前項方法得財產上不法之利益或使第三人得之者，亦同。
前二項之未遂犯罰之。
附表
┌──┬───────┬───────┬───────┬────┬────┐
│條號│  舊法規定    │   新法規定   │   比較理由   │比較依據│比較結果│
│    │              │              │              │        │何者對行│
│    │              │              │              │        │為人較有│
│    │              │              │              │        │利      │
├──┼───────┼───────┼───────┼────┼────┤
│47  │受有期徒刑之執│受徒刑之執行完│舊法於徒刑執行│修正刑法│依新舊法│
│    │行完畢，或受無│畢，或一部之執│完畢或一部之執│第2條第1│均成立累│
│    │期徒刑或有期徒│行而赦免後，5 │行而赦免後，5 │項前段  │犯，無有│
│    │刑一部之執行而│年以內故意再犯│年內故意或過失│        │利或不利│
│    │赦免後，5年以 │有期徒刑以上之│再犯有期徒刑以│        │之情形。│
│    │內再犯有期徒刑│罪者，為累犯，│上之罪者，均為│        │        │
│    │以上之罪者，為│加重本刑至二分│累犯；新法則僅│        │        │
│    │累犯，加重本刑│之一 (47I)。 │於故意犯罪，始│        │        │
│    │至二分之一。  │              │構成累犯。惟本│        │        │
│    │              │              │件係故意犯，是│        │        │
│    │              │              │比較結果，新法│        │        │
│    │              │              │對行為人並非較│        │        │
│    │              │              │為有利，故仍應│        │        │
│    │              │              │依舊法之規定。│        │        │
├──┼───────┼───────┼───────┼────┼────┤
│55條│犯一罪而其方法│刪除          │鑑於牽連犯之實│修正刑法│舊法    │
│後段│或結果之行為犯│              │質根據難有合理│第2條第1│        │
│    │他罪名者，    │              │說明，且其存在│項前段  │        │
│    │從一重處斷    │              │亦有擴大既判力│        │        │
│    │              │              │範圍，而有鼓勵│        │        │
│    │              │              │犯罪之嫌，而予│        │        │
│    │              │              │刪除，其後在適│        │        │
│    │              │              │用上得視其具體│        │        │
│    │              │              │情形，分別論以│        │        │
│    │              │              │想像競合犯或數│        │        │
│    │              │              │罪併罰予以處斷│        │        │
│    │              │              │。如依新法應數│        │        │
│    │              │              │罪併罰，而舊法│        │        │
│    │              │              │可依裁判上一罪│        │        │
│    │              │              │論處，被告行為│        │        │
│    │              │              │後之新法非有利│        │        │
│    │              │              │於被告，仍應適│        │        │
│    │              │              │用被告行為時之│        │        │
│    │              │              │舊法。        │        │        │
├──┼───────┼───────┼───────┼────┼────┤
│56  │連續數行為而犯│刪除          │一般認為連續犯│修正刑法│舊法    │
│    │同一罪名者，以│              │在本質上係數行│第2條第1│        │
│    │一罪論。但得加│              │為而屬數罪，僅│項前段  │        │
│    │重其刑至二分之│              │係基於訴訟經濟│        │        │
│    │一            │              │或責任吸收原則│        │        │
│    │              │              │之考量，而論以│        │        │
│    │              │              │一罪，新法將連│        │        │
│    │              │              │續犯之規定廢除│        │        │
│    │              │              │後，本件被告所│        │        │
│    │              │              │犯行使偽造私文│        │        │
│    │              │              │書、竊盜、詐欺│        │        │
│    │              │              │犯行部分並不符│        │        │
│    │              │              │合「接續犯」或│        │        │
│    │              │              │「包括的一罪」│        │        │
│    │              │              │之情形，故如依│        │        │
│    │              │              │新法應認係數罪│        │        │
│    │              │              │併罰，故以舊法│        │        │
│    │              │              │較有利於被告。│        │        │
└──┴───────┴───────┴───────┴────┴────┘


司法院資訊處製作；財團法人民間司法改革基金會備份。
